臺灣高等法院刑事裁定
110年度毒抗字第37號
抗  告  人  
即  被  告  林永昇



上列抗告人即被告因違反毒品危害防制條例案件，不服臺灣士林
地方法院中華民國109年12月16日裁定（109年度毒聲字第220號
），提起抗告，本院裁定如下：
    主  文
抗告駁回。                                              
    理  由
一、原裁定意旨略以：抗告人即被告甲○○施用第二級毒品甲基安
    非他命之犯行，業據被告坦承不諱，且被告為警查獲採集尿
    液送驗結果，呈安非他命、甲基安非他命陽性反應，此有正
    修科技大學超微量研究科技中心109年7月23日尿液檢驗報告
    （原始編號：D00000000）、臺中市政府警察局第四分局委
    託鑑驗尿液代號與真實姓名對照表（代號：D00000000 ）各
    1份在卷可憑，足認被告之自白與事實相符，其施用第二級
    毒品甲基安非他命，至為明確。被告固於89年間因施用毒品
    案件，經本院以89年度毒聲字第1152號裁定觀察、勒戒後，
    認無繼續施用毒品傾向而於89年6月26日釋放，並由臺灣士
    林地方檢察署檢察官以89年度毒偵字第1253號、第1384號為
    不起訴處分確定，有本院被告前案紀錄表在卷可佐。被告於
    109年6月30日為本件施用第二級毒品犯行時，既距其最近一
    次觀察勒戒執行完畢釋放日已逾3年，雖其間有再犯施用毒
    品罪而經法院判處罪刑之情，依法仍應予觀察、勒戒，是聲
    請人之聲請，應予准許，爰裁定准予觀察、勒戒，期間不得
    逾2月等語。
二、抗告意旨略以：被告於109年7月間遭員警拘提後主動配合偵
    辦，並於警詢、偵訊時均坦承犯行，足見有悔過之心，檢察
    官亦允諾考慮給予被告戒癮治療之機會，被告自假釋後正常
    工作，不曾懈怠，請鈞院審酌上情撤銷原裁定云云。
三、按毒品危害防制條例第20條第3項、第23條第2項於109年1月
    15日修正公布，並於109年7月15日施行。次按「犯（毒品危
    害防制條例）第10條之罪者，檢察官應聲請法院裁定，或少
    年法院（地方法院少年法庭）應先裁定，令被告或少年入勒
    戒處所觀察、勒戒，其期間不得逾2月」、「觀察、勒戒後
    ，檢察官或少年法院（地方法院少年法庭）依據勒戒處所之
    陳報，認受觀察、勒戒人無繼續施用毒品傾向者，應即釋放
    ，並為不起訴之處分或不付審理之裁定；認受觀察、勒戒人
    有繼續施用毒品傾向者，檢察官應聲請法院裁定或由少年法
    院（地方法院少年法庭）裁定令入戒治處所強制戒治，其期
    間為6個月以上，至無繼續強制戒治之必要為止。但最長不
    得逾1年」、「依前項規定為觀察、勒戒或強制戒治執行完
    畢釋放後，3年後再犯第10條之罪者，適用前2項之規定」、
    「觀察、勒戒或強制戒治執行完畢釋放後，3年內再犯第10
    條之罪者，檢察官或少年法院（地方法院少年法庭）應依法
    追訴或裁定交付審理」，毒品危害防制條例第20條第1項、
    第2項、第3項、第23條第2項定有明文。是依修正後毒品危
    害防制條例規定，觀察、勒戒或強制戒治執行完畢釋放後，
    3年後再犯施用毒品罪者，應適用觀察、勒戒及強制戒治之
    規定，3年內再犯施用毒品罪者，則應依法追訴；且犯毒品
    危害防制條例第10條之罪，祇要距最近一次犯該罪經觀察、
    勒戒或強制戒治執行完畢釋放後，已逾3年，即應令觀察、
    勒戒，不因其間是否因另犯該罪，經起訴、判刑或執行而受
    影響（最高法院109年度台上大字第3826號刑事裁定、109年
    度台上字第3240號、109年度台上字第3260號判決意旨參照
    ）。是犯毒品危害防制條例第10條之罪者，不論係修正前後
    所為，無庸為新舊法比較，均應依新法規定處理。且毒品危
    害防制條例第20條第1項規定之觀察、勒戒處分，並非對於
    施用毒品犯罪者之懲處，而係針對受處分人將來之危險所為
    預防、矯正措施之保安處分，目的係為斷絕施用毒品者之身
    癮及心癮，並屬強制規定，凡犯毒品危害防制條例第10條之
    罪者，除檢察官審酌個案情形，依同條例第24條第1項為附
    命完成戒癮治療之緩起訴處分，可排除適用觀察、勒戒之程
    序外，凡經檢察官聲請，法院僅得依法裁定令入勒戒處所觀
    察、勒戒，以查其是否仍有施用毒品傾向，並據以斷定幫助
    受處分人徹底戒毒之方法。
四、經查：被告於109年6月30日晚間某時許，在新北市汐止區附
    近加油站，以玻璃球燒烤吸食煙霧之方式施用第二級毒品甲
    基安非他命之事實，業據被告供承不諱（毒偵卷第7頁背面
    、33頁背面），而其尿液檢體經警採取送驗結果，呈安非他
    命、甲基安非他命陽性反應，有正修科技大學超微量研究科
    技中心尿液檢驗報告（原始編號：D00000000）、勘查採證
    同意書、臺中市政府警察局第四分局委託鑑驗尿液代號與真
    實姓名對照表（代號：D00000000）等件足憑（毒偵卷第11
    至13頁），足認被告前開自白與事實相符，被告施用第二級
    毒品犯行事證明確，堪予認定。又被告前因施用毒品案件，
    經臺灣士林地方法院以89年度毒聲字第1152號裁定送觀察、
    勒戒後，因認無繼續施用毒品之傾向，於89年6月26日執行
    完畢釋放，並由臺灣士林地方檢察署檢察官以89年度毒偵字
    第1253、1384號為不起訴處分確定等情，有本院被告前案紀
    錄表在卷可稽（本院卷第17至18、34頁）。其後被告雖多次
    再犯施用毒品罪，惟均經法院依法判處罪刑，並未再接受觀
    察、勒戒或強制戒治，亦觀之前開本院被告前案紀錄表即明
    。是本件被告施用甲基安非他命之犯行，距其最近一次因施
    用毒品經觀察、勒戒執行完畢日（即89年6月26日）既已逾3
    年，則依前揭規定，即應再令觀察、勒戒，且不因其間是否
    另犯施用毒品案件經起訴、判刑或執行而有不同，故而本件
    檢察官斟酌個案具體情節，依毒品危害防制條例第20條第1
    項、第3項之規定，向法院聲請觀察、勒戒，即難謂有裁量
    逾越、濫用或違反比例原則之明顯違失。原審因認檢察官之
    聲請，依據現行法律規定，核屬正當，因而裁定被告應送勒
    戒處所觀察、勒戒，核無不合。
五、被告抗告意旨雖稱檢察官曾考慮予以戒癮治療云云。惟按毒
    品危害防制條例於87年5月20日制定時，即認施用毒品者具
    「病患性犯人」之特質，應首重於醫療之處置，乃就初犯者
    規定先施以觀察勒戒、強制戒治程序，俾能戒除其毒癮；嗣
    於97年4月30日修正時，就初犯者，增訂檢察官得為附命完
    成戒癮治療之緩起訴處分，及少年法院得依少年事件處理法
    程序處理之規定，而使施用毒品者得以社區處遇方式進行戒
    癮治療。可見立法者旨在設計多元處遇，以達對施用毒品者
    有效之治療，而究採機構或社區處遇方式，則賦予檢察官裁
    量權。是被告究應採社區式之戒癮治療，或監禁式之觀察、
    勒戒，乃檢察官依其偵查中之職權，所得行使之裁量權，除
    有違背法令、事實認定錯誤或其裁量有重大明顯瑕疵之情事
    外，固非法院得予以實質審查，惟其裁量權之行使並非毫無
    限制，在裁量決定過程中，除不得逾越法定之裁量範圍（裁
    量逾越），並應符合法規授權之目的（裁量濫用），且不得
    有消極不行使裁量權（裁量怠惰）之情事，亦即須為「合義
    務性裁量」，如有裁量逾越、濫用或怠惰等情形，均構成裁
    量瑕疵，倘若檢察官未曾審酌於此，逕行對施用毒品之被告
    聲請觀察勒戒，即難謂有合義務性之裁量。本件被告為警查
    獲後，經檢察官訊問，認被告不適合為附命完成戒癮治療之
    緩起訴處分，並為本案觀察勒戒之聲請，自無不合。被告抗
    告意旨執此指摘原裁定不當，乃非有據。至被告是否已具悛
    悔之意，並不影響法院審查觀察勒戒應否准許之審查，併此
    敘明。
六、綜上，原審以被告施用毒品犯行事證明確，依毒品危害防制
    條例第20條第3項、第1項規定，裁定被告應送勒戒處所觀察
    、勒戒，核無違誤。被告之抗告為無理由，應予駁回。　
據上論斷，應依刑事訴訟法第412條，裁定如主文。
中　　華　　民　　國　　110 　年　　1 　　月　　28　　日
                  刑事第二十二庭審判長法　官  洪于智
                                      法　官  陳銘壎
                                      法　官  汪怡君
以上正本證明與原本無異。
不得再抗告。
                                      書記官  賴怡孜
中　　華　　民　　國　　110 　年　　2 　　月　　1 　　日